【裁判字號】    99,訴,318
【裁判日期】    990525
【裁判案由】    毒品危害防制條例
【裁判全文】
臺灣基隆地方法院刑事判決               99年度訴字第318號
公  訴  人  臺灣基隆地方法院檢察署檢察官
被      告  乙○○
上列被告因違反毒品危害防制條例案件，經檢察官提起公訴（99
年度毒偵字第440 號、第663 號），被告就被訴事實為有罪之陳
述，本院合議庭裁定由受命法官獨任進行審判，經改依簡式審判
程序審理後判決如下：
    主  文
乙○○施用第二級毒品，累犯，處有期徒刑月，扣案之第二級
毒品甲基安非他命併同難以析離之包裝袋壹只（毛重零點伍公
克），均沒收銷燬之；又施用第一級毒品，累犯，處有期徒刑柒
月；又施用第二級毒品，累犯，處有期徒刑月；又施用第一級
毒品，累犯，處有期徒刑柒月。應執行有期徒刑壹年，扣案之第
二級毒品甲基安非他命併同難以析離之包裝袋壹只（毛重零點伍
公克），均沒收銷燬之。
    事  實
一、乙○○前因施用毒品案件，經臺灣臺中地方法院裁定送觀察
    、勒戒後，認無繼續施用毒品之傾向，於民國93年12月1 日
    執行完畢釋放，並由臺灣臺中地方法院檢察署檢察官以93年
    度毒偵字第4554號為不起訴處分確定在案。又於上開觀察勒
    戒執行完畢釋放後之5 年內，因施用第二級毒品、過失致死
    、肇事逃逸、酒後駕車之公共危險等案件，經臺灣臺東地方
    法院以94年度交訴字第4 號判處有期徒刑4 月、2 年、1 年
    、4 月，應執行有期徒刑3 年6 月確定，嗣因中華民國九十
    六年罪犯減刑條例施行，其因上開案件所處之刑，經同院以
    96年度聲減字第116 號減刑且合併定應執行有期徒刑1 年9
    月確定，於96年7 月15日執行完畢。
二、詎乙○○猶未戒斷毒癮，於觀察、勒戒執行完畢釋放之5年
    內再犯施用毒品案件，經法院判決有罪確定後，復分別基於
    施用第一級毒品海洛因、第二級毒品甲基安非他命之犯意，
    於下列時、地，分別施用第一級毒品海洛因、第二級毒品甲
    基安非他命，而先後為警於下列時地查獲：
  (一)99年3 月13日下午2 時許，在基隆市○○街257 巷29號租處
    房間，以將第二級毒品甲基安非他命置於玻璃球內燒烤，再
    吸食所產生煙霧之方式，施用第二級毒品甲基安非他命1 次
    ，旋同在上開房間內，另以將第一級毒品海洛因摻入香菸，
    再點燃香菸吸食方式，施用第一級毒品海洛因1 次。嗣其於
    同年月15日凌晨1 時30分許，為警在基隆市○○區○○街盤
    檢時查獲，並扣得第二級毒品甲基安非他命1 包（毛重0.53
    公克），且經警徵得其同意採尿送驗，結果呈嗎啡、安非他
    命及甲基安非他命之陽性反應，而悉上情。
  (二)99年3 月14日晚間8 時許，在基隆市○○街257 巷29號友人
    林森所租房間內，以同前施用第二級毒品甲基安非他命之方
    式，施用第二級毒品甲基安非他命1 次，旋同在上開林森所
    租房間內，以同前施用第一級毒品海洛因之方式，施用第一
    級毒品海洛因1 次。嗣其於同年月16日晚間11時許，為警持
    搜索票前往上址執行搜索時查獲，經警徵得其同意採尿送驗
    ，結果呈嗎啡、安非他命及甲基安非他命之陽性反應，而查
    知上情。
三、案經基隆市警察局第三分局報告臺灣基隆地方法院檢察署檢
    察官偵查後起訴。
    理  由
壹、程序事項：
    本件被告乙○○所犯者非為死刑、無期徒刑、最輕本刑為3
    年以上有期徒刑之罪或高等法院管轄第一審案件，其於準備
    程序進行中，先就被訴事實為有罪之陳述，經告知其簡式審
    判程序之旨，並聽取公訴人、被告之意見後，本院業已依刑
    事訴訟法第273 條之1 第1 項之規定，裁定由受命法官獨任
    以簡式審判程序進行本案之審理。
貳、實體事項：
一、認定犯罪事實所憑之證據及理由：
    上開事實，業據被告於本院審理時坦承在卷，且其為警查獲
    時所採集之尿液送驗後，結果呈嗎啡、甲基安非他命之陽性
    反應，有台灣尖端先進生技醫藥股份有限公司濫用藥物檢驗
    報告及基隆市警察局第三分局偵辦毒品案件尿液檢體對照表
    各2 紙附卷可稽，復有第二級毒品甲基安非他命1 包（毛重
    0.53公克）扣案可佐，被告之自白核與事實相符，可以採信
    。綜上，本案事證明確，被告施用第一級、第二級毒品之犯
    行洵堪認定，應依法論科。
二、論罪科刑：
  (一)按毒品危害防制條例係於92年7 月9 日修正公布，自93年1
    月9 日起施行，其中第20條、第23條將施用毒品之刑事處遇
    程序，區分為「初犯」、「五年內再犯」、「五年後再犯」
    。依其立法理由之說明：「初犯」，經觀察、勒戒或強制戒
    治後，應為不起訴處分或不付審理之裁定；經觀察、勒戒或
    強制戒治執行完畢釋放後，「五年內再犯者」，因其再犯率
    甚高，原實施之觀察、勒戒及強制戒治既已無法收其實效，
    爰依法追訴或裁定交付審理。至於經觀察、勒戒或強制戒治
    執行完畢釋放後，「五年後再犯者」，前所實施之觀察、勒
    戒或強制戒治已足以遮斷其施用毒品之毒癮，為其自新及協
    助其斷除毒癮，仍適用「初犯」規定，先經觀察、勒戒或強
    制戒治之程序。從而依修正後之規定，僅限於「初犯」及「
    五年後再犯」二種情形，始應先經觀察、勒戒或強制戒治程
    序。倘被告於5 年內已再犯，經依法追訴處罰，縱其第三次
    （或第三次以上）再度施用毒品之時間，在初犯經觀察、勒
    戒或強制戒治執行完畢釋放五年以後，已不合於「五年後再
    犯」之規定，且因已於「五年內再犯」，顯見其再犯率甚高
    ，原實施觀察、勒戒或強制戒治，已無法收其實效，即應依
    該條例第10條處罰（最高法院95年度台非字第59號、第65號
    判決意旨及最高法院95年第7 次刑事庭會議決議意旨參照）
    。被告有如事實欄所載，於93年12月1 日觀察勒戒執行完畢
    ，且於上開觀察勒戒執行完畢後之5 年內，再因施用毒品案
    件，經法院判處徒刑確定等情，有臺灣高等法院被告前案紀
    錄表在卷可稽。被告既曾於「五年內再犯」，且經法院判處
    罪刑確定，竟又於如事實欄所示之時間，先後施用第二級、
    第一級毒品，揆諸前揭說明，即非屬毒品危害防制條例第20
    條第3 項所定「五年後再犯」之情形，故檢察官依法逕行起
    訴，於法要無不合，合先敘明。
  (二)查海洛因、甲基安非他命分係毒品危害防制條例第2 條第2
    項第1 款、第2 款所定之第一級、第二級毒品，被告如事實
    欄二(一)(二)所示非法先後施用第一級毒品海洛因2 次及第二級
    毒品甲基安非他命2 次之行為，核分係犯毒品危害防制條例
    第10條第1 項、第2 項之施用第一級（2 罪）、第二級毒品
    罪（2 罪）。被告因施用而持有第一級毒品海洛因、第二級
    毒品甲基安非他命之低度行為，應各為施用第一級、第二級
    毒品之高度行為所吸收，均不另論罪。又被告前曾受如事實
    欄所示之有期徒刑執行完畢，有臺灣高等法院被告前案紀錄
    表在卷可按，其於有期徒刑執行完畢後，5 年以內故意再犯
    本件有期徒刑以上之罪，為累犯，其所犯上開4 罪，均應依
    法加重其刑。再被告上開所犯4 罪，犯意各別，行為不同，
    應予分論併罰。爰審酌其犯罪之動機、曾有施用毒品之前科
    仍不知戒除，惟犯罪後坦承犯行，且所犯施用毒品犯行乃戕
    害自己身心健康，並未危及他人等一切情狀，分別量處如主
    文所示之刑，並定其應執行之刑。扣案之白色結晶體1 包（
    毛重0.53公克），內含有第二級毒品甲基安非他命成分，業
    據被告供明在卷，且有基隆市警察局第三分局查獲涉嫌毒品
    危害防制條例毒品初步檢驗報告書1 紙附卷可查，爰併同難
    以析離之包裝袋1 只，均依毒品危害防制條例第18條第1 項
    前段宣告沒收銷燬之。
據上論斷，應依刑事訴訟法第273 條之1 第1 項、第299 條第1
項前段，毒品危害防制條例第10條第1 項、第2 項、第18條第1
項前段、第23條第2 項，刑法第11條、第47條第1 項、第51 條
第5 款，判決如主文。
本案經檢察官甲○○到庭執行職務。
中    華    民    國    99    年    5     月    25    日
                  刑事第一庭法  官  劉桂金
以上正本證明與原本無異。
如不服本判決應於收受送達後10日內向本院提出上訴書狀，並應
敘述具體理由；其未敘述上訴理由者，應於上訴期間屆滿後20日
內向本院補提理由書(均須按他造當事人之人數附繕本)「切勿逕
送上級法院」。
中    華    民    國    99    年    5     月    25    日
                            書記官  劉如純
附錄本案論罪法條：
毒品危害防制條例第10條
施用第一級毒品者，處6 月以上5 年以下有期徒刑。
施用第二級毒品者，處3 年以下有期徒刑。

司法院資訊處製作；財團法人民間司法改革基金會備份。
